【裁判字號】    98,易,106
【裁判日期】    990208
【裁判案由】    恐嚇
【裁判全文】
臺灣臺北地方法院刑事判決               98年度易字第106號
公  訴  人  臺灣臺北地方法院檢察署檢察官
被      告  己○○
  ??????????1號
選任辯護人  林則奘律師
?????  張漢榮律師
被      告  戊○○
選任辯護人  黃重鋼律師
            游鉦添律師
            李建宏律師
被      告  辛○○
選任辯護人  歐宇倫律師
?????  林煜翔律師
?????  連雲呈律師
被      告  丁○○
??????乙○○
上?一?人
選任辯護人  游鉦添律師
            李建宏律師
上列被告因妨害自由案件，經檢察官提起公訴（97年度偵字第26
300號、第27395號），本院判決如下：
    主      文
乙○○以脅迫使人行無義務之事，未遂，處有期徒刑伍月，如易
科罰金，以新臺幣壹仟元折算壹日。
己○○、戊○○、辛○○、丁○○均無罪。
    事      實
一、緣大陸地區海峽兩岸關係協會（下稱海協會）副會長張銘清
    應國立臺南藝術大學邀請，至臺灣進行學術交流，惟於民國
    97年10月21日10時35分許前往臺南孔廟參訪時，臺南市市議
    員甲○○率眾到場抗議，爆發肢體拉扯衝突，致張銘清於混
    亂中遭人推倒在地。該衝突事件經媒體廣為報導，引發軒然
    大波，己○○、戊○○、丁○○、乙○○等人對於甲○○均
    心生不滿，認為甲○○應為上開事件負責，而己○○因在大
    陸經商，認該事件對於台商有負面影響，亦有損於張銘清，
    故有意以通知電子媒體記者到場拍攝錄影之方式，使甲○○
    於鏡頭前公開道歉，以弭平風波。己○○乃於97年10月23日
    上午，會同戊○○、丁○○、乙○○前往臺南市○區○○路
    372號之甲○○服務處，己○○在服務處2樓告知甲○○：張
    銘清為伊朋友，在中國很受張銘清照顧，甲○○對伊朋友不
    禮貌，很多台商在那裡受到不平待遇，這筆帳算在你頭上，
    那邊台商很多人要處理你，看你要怎麼處理等語；然經甲○○解釋事發經過後，己○○即表示與伊聽到的情形不一樣，
    並叫戊○○上樓，告以：這件事伊聽完了，覺得錯不在甲○○等語，即與戊○○一同離去。惟己○○返回臺北後，仍希
    望以通知記者媒體到場拍攝之方式，使甲○○於鏡頭前道歉
    ，故於同日下午4時6分許，傳送簡訊至甲○○之手機，要甲○○於晚間前往其位於臺北市○○○路○段34號8樓之「樟芝
    寶有限公司」辦公室，甲○○接獲簡訊後，於晚間6時許搭
    乘計程車前往該址，己○○遂在辦公室內對甲○○表示：這
    件事情很大，一定要解決，否則明天甲○○會有很大的事情
    ，要相信伊，伊是為甲○○好，要叫記者來錄影等語，惟甲○○當場堅決表示不可能向張銘清道歉，己○○即表示不會
    堅持要甲○○向張銘清道歉，甲○○要堅持臺灣不是屬於中
    國的也是應該，但此事還是要處理，不然不好，並提議稱由
    甲○○向伊道歉，伊與張銘清是朋友，伊可以再向張銘清道
    歉等語，旋指示在場之戊○○、丁○○負責聯繫新聞媒體記
    者到場。甲○○見己○○開始通知媒體到場，遂向己○○確
    認，表示其等一下會對於己○○及台商造成之困擾表示不好
    意思，也會感謝己○○尊重其堅持臺灣不是中國一部分的理
    念，己○○亦回稱：那就這樣子，你講這樣就好，其他由我
    來講。迄晚間7時30分許，戊○○帶領受通知到場之中天電
    視台文字記者庚○○、攝影記者丙○○進入辦公室架設器材
    準備錄影時，在場之乙○○見甲○○始終對於己○○提議公
    開道歉一事推託拒絕，深感不滿，為迫使甲○○於錄影時公
    開道歉，竟自行基於強制之犯意，趨前貼近甲○○之耳邊，
    對甲○○脅迫恫稱：「你在鏡頭前面，最好馬上道歉，要不
    然我一槍打死你，我準備好去坐牢了，沒有差」等語，甲○○受此恫嚇，心感畏懼不安，乃向一旁之己○○確認：「現
    在是要照我們兩個剛才談好的講，還是照那個年輕人所講的
    講？」己○○則瞪大眼睛稱：剛才那個人跟你說什麼？就照
    我們剛才講好的講就好了。甲○○因而願意接受中天電視台
    記者拍攝錄影，且僅於錄影過程中對於己○○表示不好意思
    ，然仍未公開對張銘清道歉，乙○○始未得逞。
二、案經臺灣臺北地方法院檢察署檢察官自動檢舉偵查起訴。
    理      由
壹、有罪部分：
一、訊據被告乙○○對於上開欲迫使被害人甲○○於鏡頭前公開
    道歉，因而出言恫嚇甲○○之強制未遂犯行，坦承不諱，其
    雖供稱是因為在電視上看到張銘清遭推倒在地，對於甲○○
    感到氣憤，一時衝動，才對甲○○講：你就馬上道歉，不然
    我打死你，但並非是說要「一槍打死你」云云。然查，被害
    人甲○○應被告己○○之邀前往臺北市○○○路○段34號8樓
    「樟芝寶有限公司」，於中天電視台記者到場後架機拍攝前
    ，趨前貼近甲○○之耳邊對之脅迫恫稱：「你在鏡頭前面，
    最好馬上道歉，要不然我一槍打死你，我準備好去坐牢了，
    沒有差」等語，嗣甲○○雖接受記者拍攝錄影，然並未公開
    向張銘清道歉等情，業據甲○○於偵訊及本院審理時證述綦
    詳（見97年度他字第9562號卷(一)第123至130頁、本院卷(二)第
    74至75頁），核與中天電視台文字記者庚○○、攝影記者丙○○證述受通知到場拍攝錄影之情節相符（見同上他字卷(一)
    第9至11頁、卷(二)第268至271頁、本院卷(二)第81至83頁），
    並有中天電視台提供之錄影光碟、節錄畫面、本院勘驗筆錄
    在卷可考（見他字卷(一)第70至111頁、本院卷(一)第82至83頁
    ）。被告乙○○辯稱係對甲○○說「不然我要打死你」，並
    非「不然我一槍打死你」云云，核與事實不符，顯不足採。
    本件事證明確，被告乙○○犯行明確，應依法論科。
二、核被告乙○○所為，係犯刑法第304條第2項之強制未遂罪。
    其以脅迫之方式令被害人甲○○於鏡頭前公開道歉，而行無
    義務之事，然因甲○○仍未道歉，致未得手，核屬未遂犯，
    爰依刑法第25條第2項規定減輕其刑。公訴人雖於本院審理
    時認被告乙○○另涉有刑法第305條之恐嚇罪，而補充該罪
    名（見本院98年3月31日審判筆錄），惟按刑法第305條之恐
    嚇危害安全罪，係指單純以將來加害生命、身體、自由、名
    譽、財產之事，恐嚇他人致生危害於安全者而言，如對於他
    人之生命、身體等，以現實之強暴、脅迫手段加以危害要挾
    ，使人行無義務之事或妨害人行使權利，即應構成刑法第30
    4條之強制罪，縱有恐嚇行為，亦僅屬犯強制罪之手段，無
    更論以恐嚇危害安全罪之餘地（最高法院84年台非字第194
    號、93年台上字第3309號判決意旨參見）。查被告乙○○係
    以現實之脅迫、恐嚇手段對於甲○○之生命安全加以要挾，
    其目的在於迫使甲○○公開道歉而行無義務之事，所為自應
    構成強制罪，而不應論以恐嚇危害安全罪，公訴人對此容有
    誤會。爰審酌被害人甲○○之身分為臺南市議員，被告乙○○前雖未曾受刑罰之宣告，有臺灣高等法院被告前案紀錄表
    在卷可按，然因張銘清事件而對甲○○不滿，竟於錄影前出
    言恫嚇欲迫使甲○○公開道歉之犯罪動機、目的、手段，所
    為危及甲○○之人身安全，對其內心已造成相當恐懼，然被
    告乙○○犯後業已坦承犯行、表示悔意之犯後態度等一切情
    狀，量處如主文第一項所示之刑，並諭知易科罰金之折算標
    準。
貳、無罪部分：
一、公訴意旨略以：被告己○○、戊○○、辛○○均長年在大陸
    地區經商，得知海協會副會長張銘清應國立臺南藝術大學邀
    請，入境臺灣進行學術交流，於97年10月21日10時35分在臺
    南孔廟參訪時，遭甲○○率眾抗議，被推倒並拖行，因而心
    生不平，竟與被告丁○○、乙○○、戊○○、辛○○，共同
    基於強制之犯意聯絡，以己○○認識甲○○，即推由己○○
    扮演「和事佬」之「白臉」角色，戊○○、丁○○、乙○○
    則扮演要「處理」甲○○之「黑臉」角色，欲迫使甲○○為
    上開事件，以電視台錄影方式公開道歉，行無義務之事，並
    由在大陸上海地區之辛○○負責將之刊登在大陸地區報紙，
    翌（22）日旋由不知情之沈春雄、梁景杰陪同己○○搭乘高
    速鐵路，丁○○則駕駛車牌號碼5680-GX之自用小客車，搭
    載戊○○、乙○○，前往甲○○位於臺南市之服務處，嗣因
    到達臺南市之時間太晚，渠等分別住宿臺南縣永康市○○○
    街99號之「桂田中信飯店」及於臺南市○○○路某一汽車旅
    館。隔日（即97年10月23日）10時30分，先由不知情之黃國
    凱、黃如信駕車搭載其父己○○及沈春雄、梁景杰，前往位
    於臺南市○區○○路372號之甲○○服務處，戊○○、丁○○、乙○○則隨後攜帶攝影器材到達該服務處附近待命，甲○○見己○○來訪，即要己○○前往該處2樓會談，己○○
    即向甲○○恫稱：「張銘清是我（己○○）朋友，我在中國
    很受張銘清照顧，你（甲○○）對我朋友不禮貌，這件事我
    要處理；很多台商在那裏受到很多不平的待遇，這筆帳算在
    你的頭上，那邊很多人要處理你，我就是下來處理這件事情
    ，看你怎麼處理，中國那邊有集一筆錢，要來處理你，這件
    事，若不好好處理，這兩天你就消失了。」，致甲○○心生
    畏懼，即向己○○解釋錯不在己，己○○見甲○○無道歉之
    意，即要在附近待命之戊○○上該處2樓，佯不責怪甲○○
    ，惟手指著在場怒目相向之戊○○，並向甲○○恫稱：「這
    個人是台西阿水，台西阿水本來是要處理你（甲○○）」等
    語，仍未見甲○○有道歉之意，且該1樓服務處尚有其他義
    工及員警多人仍未離去，己○○見無法得逞，始率眾離開該
    服務處。於同日16時6分45秒，搭乘臺灣高速鐵路電車，返
    回臺北途中，己○○再以門號0000000000號行動電話撥打甲○○門號0000000000行動電話，發送簡訊意指要甲○○前往
    位於臺北市松山區○○○路○段34號8樓己○○所經營之「樟
    芝寶有限公司」，嗣於同日18時許，甲○○不得已即依約前
    往該公司，旋由己○○等人帶領進入公司董事長辦公室內，
    己○○一方面向甲○○先恫稱「要解決此事，否則明天會有
    很大的事情」，並佯為甲○○好，所以要請記者來錄影，另
    一方面已請戊○○、丁○○聯絡記者到該公司，旋於19時30
    分許，由戊○○帶領不知情之中天文字記者庚○○、攝影記
    者丙○○到場錄影前，先由在場之乙○○趨近甲○○身邊，
    恫稱：「你在鏡頭前面，最好馬上道歉，要不然我一槍打死
    你...」，致甲○○心生畏懼，欲使之行無義務之事，開始
    錄影後，乙○○、戊○○則退至該辦公室門口，繼續監看甲○○是否公開道歉，戊○○並以門號0000000000行動電話，
    撥打辛○○持用門號0000000000號行動電話告以現況情形，
    另由己○○虛以「他（甲○○）錯了，是他對我（己○○）
    朋友不禮貌，我可以直接打他（旋出右拳搥甲○○左胸2次
    ），但是臺灣的社會輿論都沒有資格評論他功與過...」，
    戊○○在旁見甲○○遲未在鏡頭前公開道歉，即以行動電話
    聯繫辛○○，接通該電話先由己○○向辛○○告以上情，再
    交還戊○○後，轉交甲○○，並要甲○○自己與「兩岸商旅
    」會長道歉，在電話中該辛○○恫稱：「這件事你一定要解
    決，這樣好了，我們出錢買版面，你簽個名，道歉就好了。
    」，錄影結束後，丁○○得知甲○○仍未在攝影中公開道歉
    ，即持1紙空白紙，乘己○○陪同甲○○離去該公司，在該
    處8樓停等電梯處，向甲○○恫稱：要在該張紙上簽名，不
    簽名怎麼走等語，脅迫甲○○行無義務之事，甲○○雖心生
    畏懼，惟未因之公開道歉，致未得逞。因認被告己○○、戊○○、丁○○、辛○○共同涉犯刑法第304條第2項之強制未
    遂罪嫌（公訴人另於本院98年3月13日審判期日補充認被告
    己○○、戊○○、乙○○另涉有刑法第305條之恐嚇罪）。
二、按犯罪事實應依證據認定之，無證據不得認定犯罪事實；不
    能證明被告犯罪者，應諭知無罪之判決，刑事訴訟法第154
    條第2項、第301條第1項定有明文。而認定犯罪事實所憑之
    證據，雖不以直接證據為限，間接證據亦包括在內；然而無
    論直接或間接證據，其為訴訟上之證明，須於通常一般之人
    均不致有所懷疑，而得確信其為真實之程度者，始得據為有
    罪之認定，倘其證明尚未達到此一程度，而有合理之懷疑存
    在時，即應為有利於被告之認定，更不必有何有利之證據（
    最高法院30年上字第816號、76年台上字第4986號判例可資
    參照）。而刑法第304條強制罪之成立，必以行為人為使人
    行無義務之事或妨害人行使權利，而以強暴、脅迫手段為之
    ，始足當之；若僅具使人行無義務之事之動機或意圖，然其
    手段未達於強暴脅迫之程度，自不構成該罪。
三、公訴人認被告己○○、戊○○、丁○○、辛○○涉有前開強
    制未遂罪嫌，係以被告己○○、辛○○、丁○○之供述、證
    人即共同被告戊○○之證述、證人即被害人甲○○之證述及
    其於97年10月28日於立法院召開之記者會之譯文、證人丙○○、庚○○之證述、門號0000000000號行動電話雙向通聯紀
    錄、97年10月20日檢察官偵訊之勘驗該門號行動電話簡訊內
    容之筆錄、門號0000000000、0000000000、0000000000號行
    動電話通聯紀錄、97年10月23日19時30分中天記者庚○○、
    丙○○所拍攝之記者會錄影光碟、譯文、節錄畫面等，為其
    論據。訊據被告己○○、戊○○、丁○○、辛○○等人，除
    被告戊○○為有罪之陳述外，餘均堅決否認犯罪。被告己○○辯稱：伊當時找上甲○○，並通知中天電視台記者到場之
    目的，係因覺得甲○○不向張銘清道歉沒有關係，但為了台
    商的權益，故由伊代替甲○○向張銘清道歉，甲○○不同意
    道歉，亦不願意接受錄影，但伊告知這件事情今天處理一下
    就好，甲○○就同意錄影，過程中係以協助甲○○妥善處理
    張銘清事件之立場，絕無施以強暴或脅迫，甲○○亦證稱未
    感受有遭到伊恐嚇或脅迫行為，自不構成強制及恐嚇罪，至
    於被告乙○○雖趨近向甲○○恫稱「一槍打死你」等語，然
    伊根本不知情，而純屬乙○○個人之行為等語；被告丁○○
    辯稱：伊確實有駕車搭載戊○○、乙○○前往甲○○之服務
    處，抵達後伊在車上等候，返回臺北到己○○的辦公室本來
    是要談樟芝寶產品的事情，後來戊○○叫伊聯絡記者到場，
    但錄影開始時伊是在另一間辦公室，故未看見錄影過程，後
    來戊○○表示要拿類似協議書的紙請甲○○簽名，所以伊才
    拿一張紙給甲○○簽，但甲○○未簽名即離開，伊不知道錄
    影過程其他人的手段如何等語；被告辛○○則以：伊與甲○○素不相識，亦不知己○○南下甲○○服務處及拍攝道歉光
    碟一事，甲○○更多次表示感謝己○○當天保護其離開，己○○並未對其有何恐嚇或強制行為，當日係因戊○○誤認甲○○已經道歉，伊方在電話中詢問甲○○在大陸地區發佈該
    消息之事，然並未有任何恐嚇話語，伊與己○○、戊○○主
    觀上並無任何共同對甲○○強制之謀議，亦無任何行為分擔
    ，乙○○之恐嚇行為係其個人基於氣憤所為，與他人並無謀
    議等語，為其辯詞。
四、經查：
  (一)張銘清應國立臺南藝術大學邀請，至臺灣進行學術交流，於
    97年10月21日前往臺南孔廟參訪時，甲○○率眾到場抗議，
    因而爆發肢體拉扯衝突，張銘清於混亂中遭人推倒在地，該
    事件廣為媒體報導，己○○、戊○○、丁○○、乙○○等人
    因而對於甲○○均心生不滿，認為甲○○應為該事件負責，
    應該就「張銘清事件」道歉，而被告己○○因在大陸經商，
    認該事件對於台商有負面影響，亦有損於張銘清，故有意以
    通知電子媒體記者到場拍攝錄影之方式，使甲○○於鏡頭前
    公開道歉，遂於97年10月23日上午，會同戊○○、丁○○、
    乙○○前往臺南市○區○○路372號之甲○○服務處，由己○○在服務處2樓告知甲○○：張銘清為伊朋友，在中國很
    受張銘清照顧，甲○○對伊朋友不禮貌，很多台商在那裡受
    到不平待遇，這筆帳算在你頭上，那邊台商很多人要處理你
    ，看你要怎麼處理等語；然經甲○○解釋事發經過後，己○○即表示與伊聽到的情形不一樣，並叫戊○○上樓，對甲○○稱：「這個人是台西阿水，他本來是要來處理你」，並對
    戊○○告以：這件事伊聽完了，覺得錯不在甲○○等語，即
    與戊○○一同離去。惟己○○返回臺北後，仍希望以通知記
    者媒體到場拍攝之方式，使甲○○於鏡頭前道歉，故於同日
    下午4時6分許，傳送簡訊至甲○○之手機，要甲○○於晚間
    前往其位於臺北市○○○路○段34號8樓之「樟芝寶有限公司
    」，甲○○接獲簡訊後，於晚間6時許搭乘計程車前往該公
    司，己○○遂在辦公室內對甲○○表示：這件事情很大，一
    定要解決，否則明天甲○○會有很大的事情，要相信伊，伊
    是為甲○○好，要叫記者來錄影等語，惟甲○○當場堅決表
    示不可能向張銘清道歉，己○○即表示不會堅持要甲○○向
    張銘清道歉，甲○○要堅持臺灣不是屬於中國的也是應該，
    但此事還是要處理，不然不好，並提議由甲○○向伊道歉，
    伊與張銘清是朋友，伊可以再向張銘清道歉等語，旋指示在
    場之戊○○負責聯繫新聞媒體記者到場。甲○○見己○○開
    始通知媒體到場，遂向己○○確認表示，其等一下會對於己○○及台商造成之困擾表示不好意思，也會感謝己○○尊重
    其堅持臺灣不是中國一部分的理念，己○○則表示：那就這
    樣子，你講這樣就好，其他由我來講。迄晚間7時30分許，
    經戊○○通知到場之中天電視台記者庚○○、丙○○開始錄
    影，己○○於鏡頭前稱：「今天我叫甲○○過來，是因為甲○○，張銘清是我的朋友，他錯了，他錯了，是我，他對我
    的朋友不禮貌，我可以直接打他（己○○以右拳搥甲○○左
    胸二下），但是我跟你講，臺灣的社會輿論都沒有資格去評
    論他的功與過...」，嗣被告戊○○與被告辛○○通話，並
    由戊○○將手機交予甲○○接聽，辛○○於電話中向甲○○
    表示：「這件事情你一定要解決，這樣好了，我們出錢買版
    面，你簽個名，道歉就好了」，惟遭甲○○拒絕，並將手機
    掛掉，錄影因而中斷，錄影完畢後，丁○○依戊○○指示拿
    一張白紙欲請甲○○簽名表示道歉之意，並對甲○○稱：「
    王議員簽名」、「簽名啦，不簽名怎麼走」，惟仍為甲○○
    所拒絕，並下樓搭車離去等事實，業據被告己○○、戊○○
    、辛○○、丁○○、乙○○供陳在卷，並經證人甲○○、庚○○、丙○○於偵訊及本院證述明確，此外復有甲○○所使
    用之0000000000號行動電話門號雙向通聯紀錄、己○○所使
    用之0000000000號行動電話門號通聯紀錄、戊○○所使用之
    0000000000號行動電話門號通聯紀錄、乙○○所使用之0000
    000000號行動電話門號通聯紀錄、97年10月23日中天電視台
    記者庚○○、丙○○拍攝錄製之光碟片、本院勘驗譯文、節
    錄畫面等在卷可稽。
  (二)公訴人雖指被告己○○前往被害人甲○○臺南服務處時，有
    向甲○○恫稱：「...這筆帳算在你的頭上，那邊很多人要
    處理你，我就是下來處理這件事情，看你怎麼處理，中國那
    邊有集一筆錢，要來處理你，這件事若不好好處理，這兩天
    你就消失了」，嗣見甲○○解釋錯不在己，無意道歉，即要
    戊○○上樓，佯不責怪甲○○，惟手指向在場怒目相向之戊○○，向甲○○恫稱：「這個人是台西阿水（即戊○○），
    台西阿水本來是要處理你」云云。然查，被告己○○雖確有
    陳述上開話語，惟甲○○已於偵訊時證稱：我把張銘清三個
    行程都欺騙我的事跟他說，請他公正看這件事，讓他看是我
    的錯還是他的錯，己○○當下聽後表示，好像是我比較有理
    ，他就打一通電話，請幾個人上來，對我說這個人是台西阿
    水，他本來是要處理我，是他擋下來的，並對阿水說這件事
    他聽完了，覺得錯不在甲○○，就說要出去再談而下樓離去
    ；並證稱：「他（己○○）說『中國那邊有人集一筆錢，要
    來處理我，這件事若不好好處理，這兩天你就消失了』，他
    是以提醒的角度告訴我，所以我才向他解釋我處理張銘清的
    事情」等語（見他字卷(一)第124至125頁），甲○○於本院更
    證稱：「己○○到我服務處一部分是問我為何會發生張銘清
    事件，並且表示這件事情對他們在中國的台商有負面的影響
    ，另一部分是提醒我，很多人對這件事情不滿，提醒我要小
    心一點，己○○大概是來問我這件事情發生的始末，因為有
    人表示不滿，己○○表示希望要有妥適的處理」、「（問：
    己○○有說要你如何處理此事？）當天早上我把事情發生經
    過告訴他以後，己○○示表示這跟他聽到的情形不一樣，他
    覺得這樣的話錯不在我，大概就是這樣，己○○他們停留的
    時間很短。」、「（問：己○○有無表示要你如何妥適處理
    ？）早上的時候，還沒有講到這個部分。」、「他（戊○○
    ）是後來才上來二樓，之前己○○打電話出去，在電話中跟
    對方說，聽到的不是這樣，錯不在我，還叫對方上來，後來
    戊○○就上到二樓。」、「己○○他跟我說戊○○是台西的
    阿水，說戊○○本來對我很生氣，現在知道了，他會處理，
    後來戊○○、己○○與其他人一起離開。」、「己○○當時
    ...表示他要下來了解這件事情，也有提到台西阿水本來是
    要來『處理』我，但己○○後來有說，他了解這個事情，錯
    不在我，他會處理，然後就離開了。」、「他有提到中國大
    陸的台商，很多人對於張銘清這件事情不滿，他有提醒我那
    邊的人如果要過來處理，會發生什麼事情也不曉得...」等
    語（見本院卷(二)第72至73頁）。是依甲○○之證述，被告己○○前去其服務處，係以提醒角度告知張銘清事件引發甚多
    台商及中國大陸方面人士不滿，恐有不利於甲○○之事件發
    生，希望甲○○能有所處理解決，過程中己○○雖有提及「
    若不好好處理，你過兩天就消失了」等語，惟綜觀其前後用
    語，應係指不滿甲○○之人士可能之作為，並非恐嚇之言語
    ，否則甲○○何以始終堅稱己○○係以提醒角度告知該等消
    息，而未指稱對於己○○之言詞感到恐懼。又己○○於戊○○上樓時，雖有稱：「這個人是台西阿水，台西阿水本來是
    要處理你」云云，然亦隨即表示伊已經瞭解該事，錯不在甲○○等語，而與戊○○等人一同離去，是亦難認己○○上開
    言語具有恐嚇或脅迫之意味。況依甲○○於本院證稱，被告
    己○○與戊○○當日上午前往其服務處時，並未具體表示或
    要求甲○○應如何處理張銘清事件，更難認上開言語係出於
    何種強制甲○○為無義務之事之目的而為。
  (三)公訴人又指稱己○○以簡訊通知甲○○前往南京東路5段之
    樟芝寶公司辦公室內，對甲○○恫稱：「要解決此事，否則
    明天會有很大的事情」，嗣記者到場，又推由被告乙○○趨
    近甲○○身邊恫嚇若不於鏡頭前道歉要一槍打死等語，見甲○○仍未道歉，又由被告辛○○於電話中對甲○○恫稱：「
    這件事情你一定要解決，這樣好了，我們出錢買版面，你簽
    個名，道歉就好了」，被告丁○○於錄影結束後復持白紙對
    甲○○恫稱：要在紙張上簽名，不簽名怎麼走等語，而認被
    告己○○、戊○○、丁○○、辛○○與被告乙○○共同涉犯
    刑法強制未遂罪。
  1.惟依甲○○證稱：「我坐在一間單獨有門的辦公室茶几那邊
    ，有人買一個池上便當給我吃，吃便當時，己○○也在旁邊
    一起吃，他說不會堅持要我道歉，我要堅持臺灣不是屬於中
    國的也是應該的，但這件事情還是要處理，不然不好，後來
    他就說我可以向他道歉，他與張銘清是朋友，他可以再向張
    銘清道歉，說要叫記者來，我說電視新聞已經收播了，己○○就叫一個人進來，並且表示記者讓那個人去叫，我就在想
    該怎麼辦。」、「我心裡自己希望記者不要來，印象中有三
    立的記者，打到某人的手機，己○○有跟對方說：他真的在
    這裡，不然你跟他講，並且將手機交給我，三立記者有跟我
    確認身分，並且說有新聞通知他們，你要在這裡公開向張銘
    清道歉，我告訴他沒有，對方就問我：那這樣子，我們還要
    去嗎？我回答你們自己判斷，這時候我就跟己○○說，如果
    待會記者到場時，要我跟張銘清道歉，比死還痛苦，我不可
    能這樣做，己○○就說他了解，你不用跟他道歉，於是我就
    與己○○確認我等下會表示對於他與台商所造成的困擾，我
    很不好意思，也謝謝黃先生尊重我堅持臺灣不是中國一部分
    的理念，己○○就說那就這樣子。後來又等了一會，就來了
    兩位揹著腳架、攝影機的記者，從門口進來，有人告訴我他
    們是中天的，他們就開始架腳架，距離我一、二公尺，己○○有過去跟一群人講話，然後有一位手臂有刺青、穿白色上
    衣的年輕人貼在我的耳朵邊，告訴我待會面對鏡頭一定要道
    歉，如果不照做，會給我好看或是讓我死，詳細的用語，我
    現在不記得...後來攝影開始前，我問己○○說：現在是要
    照我們兩個剛才談好的講，還是照那二個年輕人所講的講，
    己○○眼睛瞪很大，問我那二個人跟我說什麼，就照我們剛
    才講好的講就好了。後來就開始錄影，己○○在鏡頭前面有
    捶我兩拳，表示：我已經處理好了，其他人不准動甲○○。
    我就說對於造成己○○及台商的困擾，覺得不好意思，旁邊
    就有人說：你可以再說多一點，我說這樣子就好了，己○○
    一開始在錄影之前，就要求記者不准提問，錄影的時候，記
    者也就沒有提問。在錄影結束之前，有人遞了一支手機給我
    ，告訴我是兩岸商旅的黃先生或黃董有話告訴我，我就拿起
    來聽，對方說：不然這樣子，你簽個名就好，廣告的費用他
    們來處理，你不用擔心。我就推說：今天沒有要講這個，這
    個再說，對方又說這個廣告只會刊在大陸，不會刊在臺灣，
    我回答再說，於是就將手機掛掉。」等語（見本院卷(二)第74
    至75頁）。可知己○○發簡訊要求甲○○前往樟芝寶公司辦
    公室之目的，本來固在於希望甲○○於媒體鏡頭前向張銘清
    道歉，惟甲○○當場表示回絕後，己○○則提議可以甲○○
    向其道歉，再由己○○向張銘清道歉之方式進行，甲○○則
    表示其會對於台商及己○○造成之困擾表達不好意思，進而
    接受錄影。
  2.而本院勘驗中天電視台記者所拍攝己○○、甲○○談話光碟
    ，其內容如下：
    己○○：今天我叫甲○○過來，是因為甲○○，張銘清是我
            朋友，他錯了，他錯了，是我，他對我的朋友不禮
            貌，我可以直接打他（己○○以右拳捶甲○○左胸
            二下），但是我跟你講，臺灣的社會輿論都沒有資
            格去評論他功與過，臺灣人，他有他主權的申張，
            而且我跟你講，今天他為自己去做一些怎麼樣，他
            不是暴民，如果他要用暴力，他不只要，不只會發
            生這樣，他不是暴力，他只是要宣示一個臺灣人民
            的主權而已。好，OK，今天不管主權怎麼樣，讓有
            智慧的人去解決，你中國大陸要來給臺灣，什麼沒
            有台獨就沒有戰爭，我們講，奶粉錢拿過來，從馬
            關條約開始講，奶粉錢給我拿回來，讓臺灣建設得
            很好，讓臺灣的人無憂無慮，然後呢，用我們臺灣
            人的勤懇跟他們的忠誠，去替你們賺一點錢給你們
            也應該。今天他不是為了要選市長，才出這個頭，
            是因為他是臺灣人，他對我的朋友不禮貌，我可以
            打他，社會輿論沒有資格去評論他...。
    甲○○：這個如意兄他很關心我的安全。
    己○○：對。
    甲○○：那他也很尊重我對主權的堅持跟主張，那這整個事
            情讓他這麼困擾，我也是對這個兄哥很不好意思（
            台語）。
    己○○：是。
    甲○○：讓你困擾很失禮（台語）。
    己○○：沒關係，我原諒你（台語）。臺南市的不管，臺灣
            任何人都不能摸到他家人跟他，他是我弟弟，他做
            錯了，我可以教訓他，我替我弟弟給張銘清，這個
            張院長，對不起，但是我尊重我弟弟的主權，他的
            思想，他認為他的言論，我尊重他，就這樣，臺灣
            人不是暴民，尤其是臺灣人不是暴民，真是要暴民
            的話不是這樣，而且我們公的，他也是漢子，敢作
            敢當，只要有是非...，懂嗎？OK。
    在旁男子：（拿手機給甲○○）兩岸商旅的，我們（台語）
              駱會長，你跟他致歉一下，跟他致歉一下，你跟
              他講一下。
    甲○○：喂！是，不好意思......（錄影畫面中斷）。
    己○○：（中斷後繼續錄影）這樣就好了嗎？
    甲○○：是，就照他講的這樣。
    己○○：你要問他什麼，你要回答。
    記者：沒關係。
    己○○：不要緊。
    記者：剛剛大哥（台語）不是說不要發問嗎？
    己○○：好，你可以發問。
    甲○○：不要啦！我看這樣就好，這樣就好，單純點就好，
            比較單純比較好，多問也是那些話（台語）。
    己○○：好....我的弟弟做錯了，我自己解決，他們沒有人
            可以去摸他，記住喔。
  3.依上開光碟內容，被告己○○係以甲○○之「兄長」或「長
    輩」之身分自居，對外表示甲○○對其朋友張銘清不禮貌，
    故以拳頭搥甲○○之左胸二下，嗣表示甲○○有其對於主權
    之主張，其他人無權評論其功過，亦不能對於甲○○及其家
    人有何不利；甲○○亦僅對於「造成己○○困擾」一節表示
    失禮，核與其二人於錄影前就錄影談話內容之確認情形，堪
    認相符一致。足見在場之被告己○○、戊○○、丁○○等人
    雖有要求甲○○接受錄影之舉，己○○並有其盤算目的，甲○○亦無依安排接受錄影之義務；然己○○等人於錄影前及
    錄影當時並未對甲○○有何脅迫或恐嚇之言語，反而以由己○○及甲○○先行協議確認錄影陳述內容之方式為之，自難
    認被告等有何強制之事實。己○○雖於錄影中以拳頭搥甲○○之左胸兩下，然依甲○○證稱：「事前沒有講到這個部分
    （以拳搥胸），後來錄完影，我搭乘他的車子要回去時，他
    在車上跟我說他這樣做是好意的，我覺得如果這樣可以把事
    情處理好，我也覺得還好，我覺得他應該是好意。」、「（
    搥兩拳之感受力道）還好，被搥時，心裡的感覺當然不好，
    但是力道覺得還好。」（本院卷(二)第75、77頁），堪認己○○出拳應係為表達其已「指責」、「教訓」甲○○之意，然
    難認係何不法之強暴犯行。又被告乙○○雖於錄影前趨前貼
    近甲○○之耳邊，對甲○○恫稱：「你在鏡頭前面，最好馬
    上道歉，要不然我一槍打死你...」等語，而致甲○○心生
    畏懼，此經甲○○證述綦詳，亦據乙○○坦承出言恐嚇在卷
    。然甲○○於偵訊時已證稱：他們在架腳架時，己○○走過
    去跟記者講話，有一個年輕人（乙○○）過來貼近我耳朵說
    ：你在鏡頭前面，最好馬上道歉，要不然我一槍打死你，講
    完之後退回去阿水身邊，這時己○○走回來我的左手邊，我
    就問他「我現在是要照我們剛才所講的內容講，還是要照剛
    才那個年輕人講的講？」，這時己○○很嚴肅的指著年輕人
    跟我說「他跟你講什麼？」，我不曉得他們是什麼狀況，我
    怕引起衝突，就說就照著我們剛才約束的來講等語（見他字
    卷(一)第128頁），於本院仍證稱：我問己○○說，現在是要
    照我們兩個剛才談好的講，還是照那個年輕人所講的講，己○○眼睛瞪很大，問我那兩個人跟我說什麼，就照我們剛才
    講好的講就好了。後來就開始錄影；錄影結束我要求坐己○○的車請他送我去高鐵，我在車上將錄影前有人在我耳邊說
    話的事情告訴他，他說怎麼會有這樣的事情等語（本院卷(二)
    第74頁反面、第75頁反面），核與被告戊○○以證人身分於
    本院證稱：「（問：是否知悉同案被告乙○○附耳在甲○○
    旁邊要求道歉的事情？）後來己○○打電話給我叫我回去公
    司，問我的時候，我才知道，我那時有說一句：讚。」等語
    （本院卷(二)第87頁反面），堪認相符。足見被告乙○○係見
    甲○○遲未道歉，一時氣憤，方上前附耳對甲○○恐嚇，而
    屬其個人之行為，亦查無其他積極證據足證係在其他被告意
    思聯絡之範圍內。蓋乙○○與被告己○○、戊○○、丁○○
    等人若有恐嚇或脅迫之犯意聯絡，己○○應不會在甲○○告
    知有年輕人出言恐嚇要求道歉一事時，表示驚訝與意外。是
    被告乙○○供稱：伊係因一時氣憤才對甲○○說「要打死你
    」這句話，但並非事先與其他人講好才說這樣的話（本院卷
    (一)第94頁反面），即非虛妄，應可採信。至於被丁○○雖有
    依被告戊○○指示，於錄影結束後持白紙要求甲○○簽名其
    上以為道歉之表示，然證人甲○○於偵訊時證稱：有一個人
    拿著一張紙說：「王議員請簽名」，我沒有應聲走到己○○
    旁邊，那個年輕人又過來說「王議員要簽名啦」（他字卷(一)
    第128頁），於本院亦證稱：該年輕人說：王議員，簽名，
    我趕快站起來，該年輕人還是在我旁邊說：簽名啦，不簽名
    怎麼走等語（本院卷(二)第75頁正反面），顯然被告丁○○雖
    有要求甲○○在白紙上簽名以為道歉之表示，然「王議員請
    簽名」、「簽名啦，不簽怎麼走」之用語，自客觀而言並非
    脅迫或恐嚇，丁○○亦未進而為其他不法言語、舉動，甲○○更逕自離去而未簽名，是丁○○之該項要求簽名行為，尚
    與強制既遂或未遂罪之要件不合。
  4.甲○○接受錄影過程中，被告戊○○雖有以行動電話與被告
    辛○○聯繫，並將電話交予甲○○，由辛○○於電話中對甲○○表示：這件事你一定要解決，這樣好了，我們出錢買版
    面，你簽個名，道歉就好了等語，此據甲○○於偵訊及本院
    證述明確（見他字卷(一)第128頁、本院卷(二)第74頁反面），
    被告戊○○、辛○○對於上情亦坦承在卷；然上開話語，自
    客觀言，僅在要求甲○○要簽名解決該事件，然並無其他威
    嚇之意涵，顯然尚未達於刑法第304條強制罪或同法第305條
    恐嚇罪所規定之脅迫及恐嚇程度。是不論被告辛○○對於被
    己○○等人欲使甲○○公開道歉一事，是否事先知悉或具有
    意思聯絡，然被告辛○○於電話中之陳述內容，尚非屬於脅
    迫或恐嚇，公訴人認辛○○以上開言語「恫嚇」甲○○云云
    ，難認有據。再佐以甲○○於偵訊時已證稱：這件事情，恐
    嚇我的人是旁邊的人，我很感謝己○○那天保護我出去，我
    不想己○○誤解我（他字卷(一)第130頁），於本院亦證稱：
    我坐上車時，有謝謝己○○陪我下樓及送我到高鐵站，我有
    告訴他剛才在樓上發生的事情，己○○表示樓上的事情他不
    知道，他要回去問發生什麼事情，還要我放心，回到臺南打
    電話給他報平安，我覺得他應該是善意的，恐嚇我的是年輕
    人乙○○或是另一群人，己○○沒有恐嚇我，我沒有感到他
    有恐嚇我等語（本院卷(二)第76頁反面至第77頁），顯然被害
    人甲○○僅受被告乙○○之言詞恐嚇，至於被告己○○方面
    ，所感受者應係善意。
  (四)再者，被告戊○○雖於警詢時供稱：我在甲○○服務處看到
    己○○與甲○○兩人在講話，我就問己○○並比手勢「你不
    是要把他那個？（意思是要教訓他一下）（但是甲○○看不
    到）」，己○○就叫我「阿水，我們來聽定宇講一下」；從
    頭到尾都是己○○提議的，己○○就說要甲○○道歉，不道
    歉就要打他（他字卷(二)第250、254頁），於偵訊時證稱：「
    （問：己○○要去臺南，他是怎麼跟你講？）他們在看甲○○的新聞，很激動，他要找他理論、打他...」、「（問：
    你在97年10月22日那一天，你們到南部那一天，有無跟辛○○講，己○○要下臺南打甲○○？）記得有，他還笑一笑
    ...。」等語（見他字卷(二)第259頁）；被告丁○○於警詢時
    供稱：「到臺南後，我和陳董（戊○○）約在汽車旅館見面
    ，陳董就說黃董（己○○）要王議員道歉，因為己○○有講
    他和甲○○像兄弟一樣，所以他（黃）要下去和王教訓教訓
    （那個教訓的意思不是真的要打，而是像兄弟之間的訓誡一
    樣）」（見他字卷(二)第309頁）；被告乙○○陳稱：「我對
    甲○○說這些話，己○○當時不是很知道，後來我有被己○○叫去公司念一下，然後丁○○在事後聊到這件事情的時候
    也有聊到，胡說姑丈（戊○○）也對這次我的行為頗感贊同
    ，認為我做了他本來想做的事」（他字卷(二)第306頁）。然
    被告等人前往甲○○臺南服務處找其談話，及要求甲○○前
    往樟芝寶公司辦公室錄影之行為時，除乙○○個人有出言恐
    嚇要求甲○○於鏡頭前道歉外，其餘被告己○○、戊○○、
    丁○○及辛○○均無何種脅迫或恐嚇言語，業經本院認定如
    前。是縱被告等人事先或有打算「教訓」或毆打甲○○之提
    議或動機，然於實際行為時並無脅迫或恐嚇之言語舉止，仍
    不能以該罪相繩；又乙○○個人附耳對甲○○恐嚇之事實，
    經其他被告事後得悉後，雖有表示贊同之意，然亦不能以此
    遽予推論乙○○以外之被告，就乙○○之恐嚇言語事先有所
    謀議。而被告己○○在甲○○臺南服務處聽取甲○○方面對
    於張銘清事件之說法後，雖要求戊○○等人先行離去，而與
    己○○先前私下宣稱擬毆打或教訓甲○○之作法有所不同，
    戊○○因而於警詢及偵訊時質疑認為：己○○似有意扮演「
    白臉」、「和事佬」，則豈非要伊擔任「黑臉」之角色等語
    （見他字卷(二)第251頁、第260頁），然此僅係戊○○單方之
    質疑，公訴意旨據此認被告等人謀議，推由被告己○○扮演
    「和事佬」之「白臉」角色，戊○○、丁○○、乙○○則扮
    演要「處理」甲○○之「黑臉」角色云云，以達迫使甲○○
    公開錄影道歉之目的云云，尚屬臆測速斷。
五、綜上各情，被告己○○、戊○○、丁○○、辛○○雖有意使
    甲○○就張銘清事件接受錄影、公開道歉，惟渠等實際上所
    使用之手段及方式，並未達於刑法第304條強制罪之「脅迫
    」程度，亦無以加害生命、身體之事對甲○○為恐嚇之行為
    ，己○○、丁○○、辛○○辯稱並無犯罪，自屬可採。被告
    戊○○雖於本院審理時表示基於節省訴訟資源，願就起訴事
    實認罪，並請求依協商程序判決，然經本院調查事實之結果
    ，認查無其犯罪之證據，自不得僅以被告戊○○承認犯罪之
    自白，作為有罪判決之唯一論據。本件既不能證明被告己○○、戊○○、丁○○、辛○○犯罪，依法自應為上開被告四
    人無罪之諭知。
據上論斷，應依刑事訴訟法第299條第1項前段、第301條第1項，
刑法第304條第2項、第25條第2項、第41條第1項前段，刑法施行
法第1條之1，判決如主文。
本案經檢察官葉惠燕到庭執行職務
中    華    民    國    99    年    2     月    8     日
                    刑事第七庭  法  官  林庚棟
以上正本證明與原本無異。
如不服本判決應於收受送達後10日內向本院提出上訴書狀，並應
敘述具體理由；其未敘述上訴理由者，應於上訴期間屆滿後20日
內向本院補提理由書（均須按他造當事人之人數附繕）「切勿逕
送上級法院」。
                                書記官  張汝琪
中    華    民    國    99    年    2     月    8     日
附錄本案論罪科刑法條全文
刑法第304條：
以強暴、脅迫使人行無義務之事或妨害人行使權利者，處3年以
下有期徒刑、拘役或3百元以下罰金。
前項之未遂犯罰之。

司法院資訊處製作；財團法人民間司法改革基金會備份。
